【裁判字號】    89,訴緝,149
【裁判日期】    891031
【裁判案由】    懲治盜匪條例等
【裁判全文】
臺灣板橋地方法院刑事判決                        八十九年度訴緝字第一四九號
    公  訴  人  臺灣板橋地方法院檢察署檢察官
    被      告  戊○○
    指定辯護人  甲○
右列被告因懲治盜匪條例等案件，經檢察官提起公訴（八十八年度偵字第二三二七二
號、第二五八二七號、八十九年度偵字第二一五○號），甲○判決如左：
    主  文
戊○○共同意圖為自己不法所有，以冒充刑警行使職權私行拘禁並施以強暴、脅迫等
方法，致使不能抗拒而取他人之物，累犯，處有期徒刑玖年，褫奪公權陸年。手銬貳
副、假安非他命（實為冰糖）貳包、借據壹紙及本票肆紙均沒收。
如附表所示盜匪所得財物發還被害人乙○○。
    事  實
一、戊○○前曾於民國八十二年間因搶奪案件，經甲○判處有期徒刑十月確定，於八
    十三年十二月十四日縮刑期滿執行完畢，猶不知悔改，竟因丙○○與乙○○舊識
    ，知悉乙○○家境頗豐，且有施用安非他命習慣，認有機可乘，乃於八十八年九
    月間，與丙○○、丙○○之叔丁○○共同謀議擬以冒充刑警，佯以栽贓查扣毒品
    安非他命，指述乙○○涉嫌販賣毒品之方式，強脅乙○○交付財物，其後復由丙○○邀同己○○假冒刑警共同以上開方式強脅乙○○交付財物（以上丙○○、丁○○、己○○三人共同犯行部分，前經甲○先行審結，分別判處丙○○、丁○○
    各有期徒刑九年，褫奪公權六年、己○○有期徒刑八年，褫奪公權五年在案，現
    上訴審理中）。四人謀定後，即基於上開意圖為自己不法所有之犯意聯絡，於八
    十八年十月四日上午八時許，備妥手銬二副、假安非他命（以冰糖充之）二包，
    由丁○○駕車搭載戊○○、丙○○、己○○，夥同前往臺北縣板橋市○○路六十
    巷四十七號五樓乙○○與其友人庚○○共同承租之住處。其等至上址乙○○住處
    後，探知乙○○在住處屋內後，即於同日上午十一時許，先由己○○自窗戶爬入
    侵入屋內，再打開大門讓戊○○進入屋內。戊○○、己○○二人進入屋內後，即
    對在屋內之乙○○、庚○○偽稱冒充係臺北縣警察局刑警，因線民指述乙○○販
    賣安非他命欲實施搜索，旋以手銬將乙○○、庚○○二人拷住，分別拘禁於房間
    及廁所內，剝奪其二人行動自由，並佯以實施搜索而僭行警察機關查緝犯罪之職
    權，其後取出事先準備之假安非他命二包，指稱係乙○○所有而在上址查獲，惟
    乙○○堅決否認持有或販賣安非他命，戊○○、己○○乃動手施強暴毆打乙○○
    、庚○○二人，佯以逼其供認。此際，丙○○、丁○○隨即虛以電話聯絡乙○○
    欲來訪，戊○○、己○○亦配合佯稱要查丙○○、丁○○二人是否欲來購買安非
    他命之人，示意乙○○要其二人前來，俟丙○○、丁○○二人進入屋內，又偽以
    將丙○○、丁○○二人隔離，分別與乙○○、庚○○關在一起。戊○○繼而恫嚇
    乙○○稱販賣安非他命，會判有期徒刑七年云云，丙○○乃假意與扮演刑警之戊○○、己○○交涉，並乘機在旁慫恿乙○○賄賂員警，以免移送法辦，戊○○首
    稱須賄以新臺幣（下同）一百二十萬元，始可免將其查辦，經乙○○表示無法支
    付，丙○○復偽與戊○○、己○○交涉，同意由乙○○交付八十萬元，即不予查
    辦，丙○○並佯稱其叔丁○○有認識地下錢莊朋友，建議乙○○可先簽具借據、
    本票，由丁○○持以代向地下錢莊質押借款，乙○○因遭手銬銬住，復遭戊○○
    、己○○毆打，又受冒充刑警之戊○○、己○○恫稱將以販賣毒品之重罪移送脅
    迫而心生畏懼，且不知丙○○、丁○○與戊○○、己○○係同謀，恐遭受不測之
    害，無法抗拒，乃同意付款八十萬元。嗣即由丁○○書寫借據（載明由乙○○向
    丙○○借款八十萬元，約定於翌日即八十八年十月五日前清償五十萬元，其餘三
    十萬元，分期每月償還十萬元）及填寫金額五十萬元之本票一紙、十萬元之本票
    三紙（以上四紙本票，均未填載發票日，票據尚未記載完成生效，性質上僅屬債
    權憑證），經乙○○簽署及由庚○○在借據上簽署擔任保證人後，交由己○○佯
    以押同丁○○外出持向地下錢莊質押借貸八十萬元，己○○並強取乙○○所有之
    ＳＡＧＯＮ牌行動電話一支離去。己○○與丁○○離去後，即駕車四處逛行，約
    一小時後，己○○再以電話通知在場看守乙○○、庚○○之戊○○，偽稱已向地
    下錢莊借貸取得八十萬元，戊○○始解開乙○○、庚○○之手銬佯以撤離，並另
    強取乙○○所有之ＮＯＫＩＡ牌五一三Ｏ型行動電話一支離去。其後，丙○○、
    丁○○即佯求乙○○付款償還地下錢莊借款以取得現款，並帶同另一綽號「阿成
    」姓名不詳而偽稱為地下錢莊人員之男子至乙○○住處偽以索款，乙○○稱其身
    上並無現款，丙○○乃稱：須先以信用卡刷卡購物持交地下錢莊抵債付利息云云
    ，乙○○乃先後於同日下午三時許及晚上七時許，由丙○○、丁○○載往臺北縣
    板橋市○○路、漢生西路口之全虹通信行，以乙○○之信用卡，分別刷卡購買Ｍ
    ＯＴＯＲＯＬＡ牌Ｖ三六八八型之行動電話各一支，價值共四萬四千元。返回住
    處後，乙○○稱其所有銀行存摺、印鑑及密碼，均交由其幼時褓母張玉霞保管，
    翌日再赴張玉霞處領款償還，丙○○、丁○○及「阿成」遂留於乙○○上址住處
    ，欲於隔日偕同乙○○至其褓母張玉霞住處取款。翌日上午九時三十分許，丙○○、丁○○及綽號「阿成」之男子，即駕車帶同乙○○、庚○○至臺北縣板橋市
    ○○路七十二巷十一號四樓張玉霞住處，由丙○○陪同乙○○入內向張玉霞之夫
    吳明隆偽稱上情，並出示乙○○簽立之上開本票、借據，而欲索取乙○○之存款
    償還向地下錢莊之借款，因吳明隆發覺事情有異，雖前往提款，惟仍拖延遲不付
    款，並詳問乙○○事情始末。迄同日下午四時許，吳明隆乃向丙○○表示乙○○
    如確有販賣安非他命，願接受法律制裁並作勢欲以電話通知管區員警到場處理，
    丙○○見狀無法取得現款始離去。嗣乙○○、庚○○發覺上情，向警報案，經警
    循線先於八十八年十月十五日晚上八時許，在臺北縣新店市○○街七十九號五樓
    查獲丁○○；復於同年月十六日凌晨二時三十分許，在臺北縣永和市○○路與得
    和路口，攔獲丙○○駕駛車號Ｇ２－五七三Ｏ號自用小客車，並扣得ＮＯＫＩＡ
    牌五一三Ｏ型及ＭＯＴＯＲＯＬＡ牌Ｖ三六八八型之行動電話各一支；其後又於
    同年十一月二十九日上午七時許，在臺北縣三峽鎮○○街一四三之八號二樓之三
    ，查獲己○○。戊○○則經甲○通緝後，始於八十九年八月十九日晚上十時許，
    在臺北縣中和市○○路一八二之二號四樓為警緝獲。
二、案經庚○○訴由臺北縣警察局海山分局報請臺灣板橋地方法院檢察署檢察官偵查
    起訴。
    理  由
一、訊據被告戊○○固不否認有於右揭時地夥同丙○○、丁○○、己○○等人以冒充
    刑警栽贓乙○○販賣毒品佯以脅迫被害人乙○○簽立借據、本票之犯罪事實，惟
    否認有以手銬拷住被害人乙○○、告訴人庚○○並施強暴毆打其二人，亦未強取
    乙○○之行動電話之犯行，辯稱：伊等係謀議假冒警察查獲毒品騙取乙○○財物
    ，並無強劫行為云云。然查：
    （一）被告戊○○與己○○二人冒充刑警侵入屋內後，即以手銬拷住乙○○、鍾
          文貴，並於乙○○否認持有栽贓之毒品時施強暴毆打其二人，復佯以販賣
          毒品重罪查辦脅迫乙○○簽立借據、本票，且由庚○○簽署借據擔任保證
          人，另又強取乙○○所有ＳＡＧＯＮ牌、ＮＯＫＩＡ牌五一三Ｏ型等行動
          電話各一支始離去等犯罪事實，業據被害人乙○○、告訴人庚○○指訴歷
          歷，並經證人吳明隆證述無訛，且有自被告丙○○處起獲之上開ＮＯＫＩ
          Ａ牌五一三Ｏ型行動電話一支可資佐證，而被告己○○於警訊及偵查中均
          曾供認：將乙○○、庚○○二人以手銬拷住，伊並取走乙○○所有之行動
          電話一支等語（見八十八年度偵字第二五八二七號偵查卷七頁、十七頁、
          二十八頁反面），被告丁○○亦於偵查中曾供認：伊與丙○○到時，伊與
          庚○○被拷在廁所對面房間內；乙○○所有二支行動電話，己○○拿一支
          放在伊車上，另一支由戊○○拿走等語（見八十八年度偵字第二三二七二
          號偵查卷六十六頁、八十八年度偵字第二五八二七號偵查卷三十頁），況
          衡情被告戊○○、己○○若未施以拘禁、強暴或脅迫等其他手段，乙○○
          焉有僅以其等偽稱警察查獲毒品之情，即輕易同意給付八十萬元之金額，
          堪見被告戊○○上開所辯，顯係事後卸責之詞，不足採信。
    （二）又被告戊○○雖辯稱：伊等係謀議假冒警察查獲毒品騙取乙○○財物，並
          無強劫之意云云，惟按懲治盜匪條例第五條第一項第一款之強盜罪，係以
          施強暴、脅迫、藥劑、催眠術或他法，致使不能抗拒而取他人之物或使其
          交付為構成要件，所稱「他法」，係以強暴、脅迫、藥劑、催眠術以外，
          舉凡一切足以使人喪失抗拒能力之方法，如濫權捕禁或冒充公務員私行拘
          禁等皆是，其所施用之不法方法，祇須抑壓被害人之抗拒，足以喪失其意
          思自由為已足，縱令被害人實際並無抗拒行為，仍於強盜罪之成立，不生
          影響（參見最高法院八十八年度台上字第二九一五號、第六三○○號等判
          決意旨）。被告戊○○與丙○○、丁○○、己○○四人共謀，推由戊○○
          、己○○冒充刑警，侵入住宅強行將乙○○、庚○○以手銬拷住隔離拘禁
          ，佯以實施搜索，栽贓毒品偽指乙○○涉販賣毒品重罪，乙○○否認，復
          施強暴毆打乙○○、庚○○二人，衡諸一般民眾面對刑警臨檢皆不敢抗拒
          ，況乙○○、庚○○復遭以手銬拷住隔離拘禁，栽贓誣指涉犯販賣毒品重
          罪脅迫及施強暴毆打等不法方法，足以抑壓乙○○、庚○○之抗拒而使之
          喪失意思自由，至為明顯。是被告等人之行為，顯不僅止於恐嚇取財或詐
          欺犯行，其等上開行為已足成立強盜犯行。綜上所述，本件事證明確，被
          告丙○○等三人犯行堪以認定。
二、按刑法上之強盜罪，以合於同法第三百二十八條第一項所定之情形者，始與懲治
    盜匪條例第五條第一項第一款之強劫罪相當；其僅取得財產上不法之利益者，並
    不包括在內。而懲治盜匪條例第五條第一項第一款規定施暴行、非法方法「致使
    不能抗拒而取他人之『物』，或使其交付」之『物』，乃指動產及不動產而言；
    至於行為人施以強暴、脅迫、藥劑、催眠術或他法，致使被害人不能抗拒，取得
    法律上無適法權源之財產上利益，如迫令被害人無端承認對行為人有債務存在而
    出具「借據」之情形者，因行為人之不法利得並非該有形物體之「借據」本身，
    乃係「借據」上所表彰之「權利」之不法利益。是強劫罪與強取不法利益罪間之
    構成要件及犯罪類型，並不完全相同。懲治盜匪條例第五條第一項第一款規定為
    刑法第三百二十八條第一項之特別規定，依法規競合之例，固應優先適用懲治盜
    匪條例第五條第一項第一款論科；縱行為人之強劫行為有刑法第三百二十一條第
    一項各款所列原因，仍應解為刑法第三百二十一條第一項各款之事由，俱為懲治
    盜匪條例第五條第一項第一款規定所稱之「強暴」或「脅迫」之範圍，無再行論
    及較輕處罰規定之刑法第三百三十條第一項罪刑之餘地（參見最高法院八十二年
    台上字第八六六號判決意指）。核被告戊○○夥同丙○○、丁○○、己○○結夥
    四人踰越窗戶侵入住宅，冒充刑警拘禁並施強暴、脅迫致使被害人乙○○、告訴
    人庚○○不能抗拒而簽立借據、本票（未載發票日期，尚未發票完成）部分，係
    犯刑法第三百二十八條第二項、第三百三十條第一項之結夥三人以上踰越安全設
    備之加重強盜罪，此部分起訴法條雖未記載，但起訴事實已有敘及，應併予審理
    ；又此加重強盜罪部分，係一行為侵害乙○○、庚○○二人法益，應以想像競合
    犯規定處斷。另被告戊○○夥同丙○○、丁○○、己○○四人強取乙○○行動電
    話二支部分，核係犯懲治盜匪條例第五條第一項第一款之強劫罪。又被告戊○○
    於四人謀議後，被推與己○○冒充刑警僭行警察查緝犯罪職權，以手銬拷住乙○○、庚○○將之拘禁剝奪行動自由等行為，係犯刑法第一百五十八條第一項之僭
    行公務員職權罪、同法第三百零二條第一項之剝奪行動自由罪，其中剝奪行動自
    由罪部分，同時侵害乙○○、庚○○二人法益，亦應以想像競合犯規定處斷。被
    告戊○○與同案被告丙○○、丁○○、己○○等人所犯上開四罪，其間有犯意聯
    絡及行為分擔，均為共同正犯。又被告戊○○與丙○○、丁○○、己○○夥同使
    乙○○、庚○○簽立上開借據、本票，並取走乙○○所有行動電話二支，係同時
    觸犯上開加重強盜罪及盜匪之強劫罪，二罪間為想像競合犯關係；又所犯上開僭
    行公務員職權罪、剝奪行動自由罪與所犯上開之強盜二罪間，有方法結果關係，
    為牽連犯，均應從一重之盜匪強劫罪處斷。至公訴意旨謂被告戊○○經四人謀議
    後被推與己○○擅自進入乙○○、庚○○住處部分，另涉犯刑法第三百零六條第
    一項之侵入住宅罪嫌云云，惟此部分踰越窗戶侵入住宅行為，已結合於所犯加重
    強盜罪之罪質中，不另論侵入住宅罪，附此敘明（參見最高法院二十七年上字第
    一八八七號判例意旨）。又被告戊○○前曾於八十二年間因搶奪案件，經甲○判
    處有期徒刑十月確定，於八十三年十二月十四日縮刑期滿執行完畢，有臺灣高等
    法院檢察署刑案紀錄簡覆表一紙在卷可稽，被告前受有期徒刑執行完畢，於五年
    以內再犯本件有期徒刑以上之本罪，為累犯，除法定刑為無期徒刑部分，依法不
    得加重外，其餘所犯本刑應依法加重其刑。爰審酌被告戊○○夥同丙○○、丁○○、己○○等人年輕力壯，不務正業，竟謀議假冒警察強劫財物，危害社會治安
    甚鉅，另審酌其等犯罪手段、所得利益、所生危害及犯罪後狡飾態度等一切情狀
    ，量處如主文所示之刑，且依其犯罪之性質，認有宣告褫奪公權之必要，爰併依
    法宣告褫奪公權六年，以資懲儆。又被告戊○○與丙○○、丁○○、己○○等所
    持以犯罪之手銬二副、假安非他命（實為冰糖）二包、借據一紙及本票四紙，均
    係其所有供犯強盜罪所有之物，業據被告戊○○及丙○○、丁○○、己○○等陳
    明在卷，雖未扣案，惟尚不能證明均業已費失，爰均併予宣告沒收。又被告戊○○夥同丙○○、丁○○、己○○等盜匪所得乙○○所有之ＳＡＧＯＮ牌、ＮＯＫ
    ＩＡ牌五一三Ｏ型之行動電話各一支及事後刷卡所購得之ＭＯＴＯＲＯＬＡ牌Ｖ
    三六八八型之行動電話二支等物，除ＮＯＫＩＡ牌五一三Ｏ型及ＭＯＴＯＲＯＬ
    Ａ牌Ｖ三六八八型之行動電話各一支，業經被害人乙○○領回外，被害人乙○○
    所有之ＳＡＧＯＮ牌及事後刷卡所購得之ＭＯＴＯＲＯＬＡ牌Ｖ三六八八型之行
    動電話各一支，尚不能證明已費失，爰併予宣告發還被害人乙○○。
三、另公訴意旨雖謂被告戊○○與己○○撤離後，丙○○、丁○○續行看管乙○○、
    庚○○，並脅迫乙○○刷卡購買ＭＯＴＯＲＯＬＡ牌Ｖ三六八八型之行動電話二
    支，以及持上開借據、本票押同乙○○、庚○○前往乙○○褓母張玉霞住處脅迫
    欲取款等情，亦屬被告戊○○與丙○○、丁○○、己○○等上開盜匪強劫罪之犯
    行一部云云。惟查，此部分犯行係被告戊○○與丙○○、丁○○、己○○等所犯
    上開加重強盜取得乙○○、庚○○（擔任保證人）不法債權利益後之事後取贓行
    為，不另論罪；況同案被告丙○○、丁○○均堅決否認此部分有限制乙○○、庚○○之行動自由或脅迫取款之情，且據乙○○、庚○○所述情節，尚難確認於此
    階段有受同案被告丙○○、丁○○共同剝奪行動自由或脅迫之事實，故難認此部
    分行為係上開強盜行為續行之一部，附此敘明。
據上論斷，應依刑事訴訟法第二百九十九條第一項前段，懲治盜匪條例第五條第一項
第一款、第七條第一項、第八條，刑法第二十八條、第三百三十條第一項、第一百五
十八條第一項、第三百零二條第一項、第五十五條、第四十七條、第三十七條第二項
、第三十八條第一項第二款，罰金罰鍰提高標準條例第一條前段，判決如主文。
本案經檢察官黃明絹到庭執行職務
中      華      民      國    八十九    年      十      月    三十一    日
                                    臺灣板橋地方法院刑事第六庭
                                        法  官  彭  全  曄
右正本證明與原本無異
如不服本判決應於送達後十日內向甲○提出上訴狀
                                        書記官  梁  宜  庭
中      華      民      國    八十九    年     十一     月      八      日
附錄本案論罪科刑法條全文：
懲治盜匪條例第五條
有左列行為之一者，處無期徒刑或七年以上有期徒刑：
一、意圖為自己或第三人不法所有，以強暴、脅迫、藥劑、催眠術或他法，致使不能
    抗拒，而取他人之物或使其交付者。
二、發掘墳墓而盜取殮物者。
三、藏匿或包庇盜匪者。
前項第一款之未遂犯罰之。
預備犯第一項第一款之罪者，處一年以下有期徒刑。
刑法第三百二十八條
意圖為自己或第三人不法之所有，以強暴、脅迫、藥劑、催眠術或他法，至使不能抗
拒，而取他人之物或使其交付者，為強盜罪，處三年以上十年以下有期徒刑。
以前項方法得財產上不法之利益或使第三人得之者亦同。
犯強盜罪因而致人於死者，處死刑或無期徒刑，致重傷者，處無期徒刑或七年以上有
期徒刑。
第一項及第二項之未遂遂犯罰之。
預備犯強盜罪者，處一年以下有期徒刑、拘役或三百元以下罰金。
刑法第三百二十一條
犯竊盜罪而有左列情形之一者，處六月以上五年以下有期徒刑：
一、於夜間侵入住宅或有人居住之建築物、船艦或隱匿其內而犯之者。
二、毀越門扇、牆垣或其他安全設備而犯之者。
三、攜帶兇器而犯之者。
四、結夥三人以上而犯之者。
五、乘火災、水災或其他災害之際而犯之者。
六、在車站或埠頭而犯之者。
前項之未遂犯罰之。
刑法第三百三十條
犯強盜罪而有第三百二十一條第一項各款情形之一者，處五年以上十二年以下有期徒
刑。
前項之未遂犯罰之。
刑法第一百五十八條
冒充公務員而行使其職權者，處三年以下有期徒刑、拘役或五百元以下罰金。
冒充外國公務員而行使其職權者亦同。
刑法第三百零二條
私行拘禁或以其他非法方法，剝奪人之行動自由者，處五年以下有期徒刑、拘役或三
百元以下罰金。
因而致人於死者，處無期徒刑或七年以上有期徒刑，致重傷者，處三年以上十年以下
有期徒刑。
第一項之未遂犯罰之。
附表：
┌──┬───────────────────┬───┬────────┐
│編號│ 本 件 被 告 盜 匪 所 得 財 物 項 目  │數  量│備            註│
├──┼───────────────────┼───┼────────┤
│ 一 │ＳＡＧＯＮ牌行動電話                  │一支  │                │
├──┼───────────────────┼───┼────────┤
│ 二 │ＭＯＴＯＲＯＬＡ牌Ｖ三六八八型行動電話│一支  │                │
└──┴───────────────────┴───┴────────┘


司法院資訊處製作；財團法人民間司法改革基金會備份。
